【裁判字號】    97,訴,3054
【裁判日期】    980312
【裁判案由】    勞保
【裁判全文】
臺北高等行政法院判決
                                  97年度訴字第3054號
                              .
原      告  甲○○
被      告  勞工保險局
代  表  人  乙○○（總經理）
訴訟代理人  丁○○
            丙○○
上列當事人間因勞保事件，原告不服行政院勞工委員會中華民國
97年8 月29日勞訴字第0970016978號訴願決定，提起行政訴訟。
本院判決如下：
    主  文
原告之訴駁回。
訴訟費用由原告負擔。
    事  實
壹、事實概要：
    緣原告係由台中縣營造業職業工會申報參加勞工保險之被保
    險人，以於民國（下同）96年3 月3 日公出回程途中車禍受
    傷致「右鎖骨骨折」，經核付96年3 月6 日至96年9 月1 日
    期間計180 日職業傷害傷病給付計新台幣（下同）95,760元
    在案，嗣原告於97年1 月3 日以同一傷病繼續申請96年10月
    6 日至96年12月28日期間職業傷害傷病給付。經被告以據醫
    理見解，認前給付180 日已足敷需求，應自96年9 月2 日起
    可恢復工作，乃以97年3 月3 日保給簡字第021005291 號書
    函（下稱原處分）核定此次所請傷病給付應不予給付。原告
    不服，向勞工保險監理委員會（下稱監理會）申請審議，經
    該會以97年6 月6 日97保監審字第0947號審定書審定申請審
    議駁回，提起訴願，亦遭駁回，遂向本院提起行政訴訟。
貳、兩造聲明：
一、原告聲明：
(一) 訴願決定、爭議審定及原處分均撤銷。
(二) 被告應給付原告231,510 元（按：原告請求96年10月6 日
     至96年12月28日期間職業傷病給付之金額共44,688元（760
     元×84日×70% ），但原告所請求核給金額包括96年9 月2
     日至96年10月5 日職傷部分，前經被告96年10月30日保給
     簡字第021211832 號函否准，但原告並未提起審議及訴願
     ，另包含96年12月29日至97年11月12日部分，尚未經被告
     否准，此二部分共186,822元，另以裁定駁回之）。
二、被告聲明：
    原告之訴駁回。
參、兩造之陳述：
一、原告主張之理由：
(一)自96年3 月3 日因車禍到97年2 月20日，因右鎖骨骨折住院
    手術復位鋼釘內固定，因復位鋼釘時，釘頭突出1 公分，這
    段時間確實無法工作。原告從事營造建設工作，多要靠肩膀
    扛，工作時會壓到釘頭，重要工作性質跟受傷同部位。
(二)申請傷害給付時間自96年9 月2 日至97年3 月2 日，共180
    天，依勞工保險條例第36條規定，按被保險人平均月投保薪
    資百分之七十發給95,760元。自97年3 月3 日至97年11月12
    日，共250 天，按平均月投保薪資百分之五十發給135,750
    元，合計231,510元。
二、被告主張之理由：
(一)原告請求96年10月6 日至96年12月28日期間職業傷病給付之
    金額共44,688元（760 元×84日×70%）， 訴訟標的金額在
    20萬元以下，適用簡易訴訟程序。
(二)按勞工保險條例第33條規定：「被保險人遭遇普通傷病或普
    通疾病住院診療，不能工作，以致未能取得原有薪資，正在
    治療中者，自不能工作之第4 日起，發給普通傷病補助費或
    普通疾病補助費。」、第34條規定：「被保險人因執行職務
    而致傷害或職業病不能工作，以致未能取得原有薪資，正在
    治療中者，自不能工作之第4 日起，發給職業傷害補償費或
    職業病補償費。．．．前項因執行職務而致傷病之審查準則
    ，由中央主管機關定之。」、第35條規定：「普通傷害補助
    費或普通疾病補助費，均按被保險人平均月投保薪資半數發
    給，每半個月給付1 次，以6 個月為限。但傷病事故前參加
    保險之年資合計已滿1 年者，增加給付6 個月。」、第36條
    規定：「職業傷害補償費或職業病補償費，均按被保險人平
    均月投保薪資百分之七十發給，每半個月給付1 次；如經過
    1 年尚未痊癒者，其職業傷害補償費或職業病補償費減為平
    均月投保薪資之半數，但以1 年為限。」及行政院勞工委員
    會89年6 月9 日台89勞保三字第0022720 號函示：「（1）
    依據勞工保險條例第34條規定，被保險人因執行職務而致傷
    害或職業病不能工作，以致未能取得原有薪資，正在治療中
    者，自不能工作之第4 日起，發給職業傷害補償費或職業病
    補償費。所稱不能工作係指勞工於傷病醫療期間不能從事工
    作，經醫師診斷審定者，．．．。」
(三)原告以於96年3 月3 日公出回程途中受傷致「右鎖骨骨折」
    ，申請96年3 月6 日至96年10月5 日期間職業傷病給付，前
    經被告以據一般醫理見解，核定應自96年3 月6 日給付至96
    年9 月1 日止共180 日，並以96年10月30日保給簡字第0212
    11832 號書函告在案。嗣原告以同一傷病繼續申請96年10月
    6 日至96年12月28日期間職業傷病給付，經被告洽調其就診
    之病歷資料，併全案送請專科醫師審查，據醫理見解：「依
    理而言，鎖骨骨折3 個月可癒，至遲4 個半月即可恢復負重
    工作，吳先生所患並無合併症或併發症，故前給付180 日已
    足敷需求，應自96年9 月2 日起可恢復工作。」，被告核定
    後續所請期間應不予給付。原告不服，申請審議，被告將其
    審議理由，併全案再送請專科醫師審查，據醫理見解：「1
    、病歷記載曾於96年5 月4 日與96年6 月5 日照X 光追蹤，
    並無合併症或併發症之記載。2 、骨折癒合後，雖鋼釘存留
    ，應仍可適應並恢復工作能力。3 、該員所患給付180 日應
    已超敷需求。」復經監理會以其特約專科醫師之審查意見：
    「依清泉醫院病歷，申請人鎖骨骨折經內固定手術，手術過
    程順利，一般鎖骨骨折約3-6 個月可癒合，原核付180 日職
    業傷害傷病給付已屬從寬鬆給付。」認被告原核定應予維持
    ，而審定駁回。原告不服，提起訴願，亦經駁回
(四)被告辦理勞工保險給付，自得就被保險人有無勞工保險條例
    所規定之保險事故或保險給付之請領要件做實質審查，而被
    保險人傷病後有無工作能力，因與個人主觀意念有關，且涉
    及專業醫療領域，被告依勞工保險條例第28條規定，洽調被
    保險人就診之病歷資料送請特約醫師審查，參酌醫師見解綜
    合所為之核定應無不當；該病歷資料係患者之主治醫師就其
    實際治療結果及病情所作詳實紀錄，故被告特約醫師之審查
    意見自是依其醫學專業、被保險人傷勢、實際診療情形及工
    作內容詳加審查之結果，並非憑空論斷。本件既先後經被告
    及監理會共3 次送特約專科醫師就原告就診病歷資料詳予審
    查，並提具醫理見解，咸認原告所患核付180 日職業傷害傷
    病給付已屬寬鬆，原處分並無違誤。至原告所稱97年3 月3
    日至97年11月12日期間傷病給付，迄今並未提出申請。
    理  由
甲、程序方面：
一、原告因公出回程途中車禍受傷，前經被告依職業傷害傷病給
    付95,760元，嗣原告於97年1 月3 日以同一傷病繼續申請96
    年10月6 日至96年12月28日期間職業傷害傷病給遭否准，原
    告因而提起審議、訴願及本件行政訴訟，請求撤銷訴願決定
    、爭議審定及原處分，並請求被告再核給231,510 元，其所
    提起之訴訟種類，自屬課予義務之訴，而非給付訴訟。
二、原處分雖僅就96 年10 月6 日至96年12月28日期間職業傷害
    傷病為否准（此部分之標的金額僅為44,688元《760 元×84
    日×70% 》，但原告請求撤銷及再核給金額尚包括96年9 月
    2 日至96年10月5 日職傷部分（此部分前經被告96 年10 月
    30日保給簡字第021211832 號函否准，但原告並未提起審議
    及訴願），另包含96年12月29日至97年11月12日職傷部分（
    此部分未經被告否准），此二部分起訴固不合法，但亦應加
    入訴訟標的計算，其結果，原告請求撤銷及再核給金額高於
    20萬元，本院爰依通常程序審理，合先敘明。
乙、實體方面：
壹、兩造不爭之事實及兩造爭點：
    如事實概要欄所述之事實，業據提出傷病給付受理編審清單
    、勞工保險傷病診斷書為証，為兩造所不爭執，堪信為真，
    兩造爭點厥為：原告於所申請職傷之期間（96年10月6 日至
    96年12月28日）是否不能從事工作？
貳、本院之判斷：
一、本件應適用之法條與法理：
（一）勞工保險條例第33條規定：「被保險人遭遇普通傷病或普
      通疾病住院診療，不能工作，以致未能取得原有薪資，正
      在治療中者，自不能工作之第4 日起，發給普通傷病補助
      費或普通疾病補助費。」
（二）勞工保險條例第34條規定：「被保險人因執行職務而致傷
      害或職業病『不能工作』，以致未能取得原有薪資，正在
      治療中者，自不能工作之第4 日起，發給職業傷害補償費
      或職業病補償費。．．．前項因執行職務而致傷病之審查
      準則，由中央主管機關定之。」，行政院勞工委員會89年
      6 月9 日台89勞保三字第0022720 號函稱：「（1 ）依據
      勞工保險條例第34條規定，被保險人因執行職務而致傷害
      或職業病不能工作，以致未能取得原有薪資，正在治療中
      者，自不能工作之第4 日起，發給職業傷害補償費或職業
      病補償費。所稱『不能工作』係指勞工於傷病醫療期間不
      能從事工作，經醫師診斷審定者，．．．。」，與前揭立
      法意旨相符，行政機關予以適用，自無違誤。
（三）勞工保險條例第35條規定：「普通傷害補助費或普通疾病
      補助費，均按被保險人平均月投保薪資半數發給，每半個
      月給付1 次，以6 個月為限。但傷病事故前參加保險之年
      資合計已滿1 年者，增加給付6 個月。」
（四）勞工保險條例第36條規定：「職業傷害補償費或職業病補
      償費，均按被保險人平均月投保薪資百分之七十發給，每
      半個月給付1 次；如經過1 年尚未痊癒者，其職業傷害補
      償費或職業病補償費減為平均月投保薪資之半數，但以1
      年為限。」
二、被告所聘審查醫師就原告「無法從事原有工作之期間為何」
    所為之判斷，並無違法情事，應予尊重：
（一）按保險事故致無法從事工作之期間為何？常涉及醫理專業
      領域，非被告或監理會之一般承辦人員所能逕予認定。故
      被告於審核保險給付案件時，除以被保險人或受益人檢附
      之資料、診斷書等書面資料予以審核外，如有必要，亦須
      另外徵詢專科醫師意見或實地派員訪查瞭解實情，此觀勞
      工保險局組織條例第11條第2 項規定，被告得視業務需要
      聘用兼任醫師12人至20人，及勞工保險條例第28條規定保
      險人（即被告）為審核保險給付，得調查有關之文件、得
      另行指定醫院或醫師複檢等規定甚明。
（二）可知關於「被保險人無法從事原有工作之期間為何」，因
      審查核定之法定權限在於被告，除非被告審查程序違法，
      或其審查結果與一般正常人認知差異過大，本院均應予以
      尊重。
（三）前揭認定「原告無法從事原有工作期間為何」之職權，涉
      及專業性、經驗性之判斷，基於法院審查能力有限，及司
      法、行政權分立之原則，法院原則上承認行政機關就此等
      事項之決定，有「判斷餘地」。但如行政機關之判斷有恣
      意濫用及其他違法情事，亦應承認法院得例外加以審查，
      其可資考量之情形包括：1、行政機關所為之判斷，是否
      出於錯誤之事實認定或錯誤之資訊。2 、行政機關之判斷
      ，是否有違一般公認之價值判斷標準。3 、行政機關之判
      斷，是否違反法定之正當程序。4 、作成判斷之行政機關
      ，其組織是否合法且有判斷之權限。5 、行政機關之判斷
      ，是否出於與事物無關之考量，亦即違反不當連結之禁止
      。6 、行政機關之判斷，是否違反相關法治國家應遵守之
      原理原則，如平等原則、公益原則等，仍應由法院審查（
      釋字第553 號解釋理由書、釋字第319 號翁岳生等3 位大
      法官所提不同意見書、並參照學者通說見解）。
（四) 本件原告主張因復位鋼釘釘頭突出1 公分，致96年10 月6
      日至96年12月28日不能從事工作云云，惟查：
    １、勞工保險條例第33條及第34條規定之「不能工作」，固
        以被保險人能否從事其原有工作，而非以被保險人喪失
        工作能力為斷判，惟其是否能從事原有工作，仍應以客
        觀的診療事實及醫學專業認定，而非任由被保險人主觀
        認定。蓋個人主觀感受無法証實，每個人對疼痛忍受程
        度不一，其能否回復工作，與個人意志力或工作意願之
        強烈與否相關，自不能僅憑被保險人「主訴」疼痛而認
        定「無法從事工作」，且個人工作能力、工作份量隨身
        體狀況，而有強弱之分，於工作能力較弱時，可能所得
        較低，但並非「不能工作」，本來就容許依情況調整之
        空間。而勞工保險條例第33條所謂之「不能工作」，則
        係指完全不能工作，若已能逐漸開始工作，即使份量不
        如從前，即已不符合該條給付之範圍。
    ２、本件經被告洽取原告就診之清泉醫院病歷資料為審查，
        並檢附全卷資料送請該局特約專科醫師簽示意見略以：
        「1 、依理而言，鎖骨骨折3 個月可癒，至遲4 個半月
        即可恢復負重工作。2 、病歷記載曾於96年5 月4 日與
        96年6 月5 日照X 光追蹤，並無合併症或併發症之記載
        。據此，依理研判，前次給付至96年9 月1 日共180 日
        應可敷需求，該員於96年9 月2 日起應可恢復工作。」
        ，觀諸傷後痊癒當然不是立即就能百分之百回復原有工
        作能力，而是逐漸回復，本件縱有原告所述「右肩鎖骨
        釘頭突出1 公分」之情事，但僅造成工作上之不方便，
        難謂原告完全無法使用右肩荷物，且原告縱不熟練使用
        左肩荷物致工作能力不如使用右肩，但僅係因「身體熟
        練情況」而導致工作份量之強弱，難謂完全無法從事原
        有工作，則被告專科醫師認定原告「可恢復工作」，即
        無違誤。
    ２、嗣監理會亦將前開病歷及相關資料送請該會特約專科醫
        師審查見解：「本申請人96年3 月3 日因工傷車禍造成
        右鎖骨骨折，原已申請96年3 月6 日至96年9 月1 日之
        職災給付在案，現擬再申請96年10月6 日至96年12月28
        日之職災傷病給付。依清泉醫院病歷，申請人鎖骨骨折
        經內固定手術，手術過程順利，一般鎖骨骨折約3-6 個
        月可癒合，原核付180 日職災已為寬鬆足夠，不再核付
        為合理。」有審查意見表附卷，亦認為被告特約醫師之
        見解正確，該判斷並未出於錯誤之事實認定，或有違一
        般公認之價值判斷標準、正當程序，亦未違反不當連結
        之禁止、平等原則、公益原則等，該專業判斷本院即應
        予以尊重。至其「妥當性」如何，並非本院審查之範圍
        。
三、從而，原處分否96年10月6 日至96年12月28日期間職業傷害
    申請並無不法，訴願決定、爭議審議予以維持，亦稱正確，
    原告徒執前詞，訴請撤銷，並請求被告應核發該期間之職傷
    給付44,688元，為無理由，應予駁回。
伍、兩造其餘攻擊防禦方法均與本件判決結果不生影響，故不逐
    一論述。至原告就96年9 月2 日至96年10月5 日及96年12月
    29日至97年11月12日職傷部分，請求撤銷訴願決定、爭議審
    議及原處分並請求核給職傷給付部分，另以裁定駁回之，併
    此敘明。
據上論結，本件原告之訴為無理由，爰依行政訴訟法第98條第1
項前段，判決如主文。
中    華    民    國    98    年    3     月    12    日
                    臺北高等行政法院第三庭
                              審判長法  官  楊莉莉
                                    法  官  林惠瑜
                                    法  官  畢乃俊
上為正本係照原本作成。
如不服本判決，應於送達後20日內，向本院提出上訴狀並表明上
訴理由，如於本判決宣示後送達前提起上訴者，應於判決送達後
20日內補提上訴理由書（須按他造人數附繕本）。
中    華    民    國    98    年    3     月    12    日
                                    書記官  簡信滇


司法院資訊處製作；財團法人民間司法改革基金會備份。
